【裁判字號】    89,訴,354
【裁判日期】    900328
【裁判案由】    偽造文書
【裁判全文】
臺灣臺南地方法院刑事判決                          八十九年度訴字第三五四號
    公  訴  人  臺灣台南地方法院檢察署檢察官
    被      告  丁○○
    選任辯護人  郁旭華
                王燕玲
右列被告因偽造文書案件，經檢察官提起公訴（八十八年度偵字第九九七二號），本
院判決如左：
    主  文
丁○○無罪。
    理  由
一、公訴意旨略以：丁○○明知甲○○並未同意在其向台灣中小企業銀行借貸新台幣
    （下同）四百五十萬元借款中，擔任連帶保證人，卻於民國（下同）八十三年十
    二月二十四日，未經甲○○同意，擅自在其所立向台灣中小企業銀行借貸四百五
    十萬元之借據上，於連帶保證人欄下，偽簽甲○○之署押，並盜蓋甲○○之印章
    ，使甲○○成為該借款案之連帶保證人，嗣因丁○○無力清償該筆貸款，甲○○
    遭台灣中小企業銀行向法院訴請清償時，始知悉上開偽造事實。因認被告丁○○
    涉有刑法第二百十六條、第二百十條之偽造文書罪嫌。
二、公訴人認被告丁○○涉有前揭偽造文書罪嫌，係以告訴人甲○○之指訴與被告自
    承在前揭向台灣中小企銀借貸之借據上代簽甲○○之簽名等情為其主要論據。唯
    訊據被告丁○○則堅決否認涉有前揭偽造文書犯行，辯稱：伊於八十三年有向台
    灣中小企銀借一筆一百七十五萬元貸款，八十三年十二月份時又再借系爭這筆四
    百五十萬元貸款，因為台灣中小企銀要當面對保，伊以電話聯絡甲○○到伊公司
    ，公司在台南縣關廟鄉下湖村一之一號。當時中小企銀的襄理及職員丙○○有在
    場，並告之甲○○本次借款是另筆四百五十萬元，對保完畢因甲○○沒有帶印章
    ，銀行人員說借據申請書放在伊這裡，等甲○○蓋完章再交回去。伊再聯絡甲○○，隔了幾天甲○○拿印章到公司蓋章。而借據的姓名及住址則是伊經甲○○同
    意代簽上去的，伊並無偽造文書之情事等語。
三、按犯罪事實應依證據認定之，無證據不得推定其犯罪事實；又不能證明被告犯罪
    者，應諭知無罪之判決，刑事訴訟法第一百五十四條、第三百零一條第一項分別
    定有明文。又認定不利於被告之事實，須依積極證據，苟積極證據不足為不利於
    被告事實之認定時，即應為有利於被告之認定，更不必有何有利之證據，最高法
    院三十年上字第八一六號亦著有判例可資參照。而告訴人之告訴，本以使被告受
    刑事追訴為目的，故其陳述是否與事實相符，自應調查其他證據以資審認，苟其
    所為攻擊之詞，尚有瑕疵，則在此瑕疵未予究明以前，即不能遽採為斷罪之基礎
    。最高法院六十九年台上字第一五三一號判例足資參照。
四、經查，告訴人甲○○於八十八年八月十日告訴狀中指稱：八十三年五月間，因被
    告之妻徐竹葉向其商借名義以登記所有坐落台南縣關廟鄉○○○段一二一九之一
    暨同上段一一三九號農地之所有權，因前開土地向台灣中小企銀抵押借款，其才
    於八十三年七月間在一筆一百七十五萬元之貸款契約書上簽名蓋章，後來被告向
    其稱八十三年七月二十九日簽署之契約書上漏蓋印章，請其再次交付該印章，俾
    補蓋印章，其未加防備而交付印章，被告卻於四百五十萬元之借據上盜蓋該印章
    ，並偽造其署押，其完全不知該筆四百五十萬元之借貸云云。然本件系爭四百五
    十萬元借據作成日期為八十三年十二月二十四日，有借據影本一紙在卷可稽，而
    另筆告訴人自認之一百七十五萬元借據則係八十三年七月二十九日作成，二者在
    時間上相差近五個月，倘如告訴人所稱被告係以一百七十五萬元借款契約漏蓋印
    章為由，向告訴人騙取印章而盜蓋在本案四百五十萬元借據上，則騙取印章之時
    間點應在八十三年七月二十九日之後不久為之，否則豈有事隔多月始稱漏蓋印章
    ，而告訴人仍深信不疑之理？又告訴人並不否認於八十三年七月二十九日一百七
    十萬元之中長期貸款契約書及八十三年七月二十三日授信約定書上之簽名係其親
    自所簽，則告訴人當時既實際參與對保手續，對於有無蓋用印章當印象深刻，又
    豈有輕信被告所稱漏蓋印章而未加置疑？況且告訴人指稱遭被告盜蓋之印章，固
    非其留存於戶政機關之印鑑章，唯仍係其擔任連帶保證人留存於借款銀行台灣中
    小企銀之同一印章，參諸告訴人以代書為業，應與銀行間之借貸、保證業務多有
    接觸，又豈會未加防備即輕率將該枚銀行貸款對保時所用之重要印章交付被告？
    何況又與前件借款日期相距五月之久，是告訴人上開所述與常情不符，尚難採信
    。
五、另被告辯稱：伊之所以在系爭四百五十萬元借據上代簽告訴人簽名，乃因對保當
    天告訴人在場，經台灣中小企銀承辦人員丙○○告知保證債務內容及確認連帶保
    證人之意願後，告訴人同意作保，惟其印章未帶，銀行即將借據交予伊，並囑伊
    持之與連帶保證人蓋妥印章，故伊認告訴人既已同意作保，又在借據上蓋用印章
    ，伊才在借據上代簽姓名等語。而證人丙○○則到庭結證稱：「（問：提示八十
    三年十二月二十四日的四百五十萬元借據，連帶保證人甲○○部分是否由你對保
    ？請陳述經過）是，我及襄理一起到丁○○的公司去對保，我先打電話給甲○○
    及乙○先生並請丁○○一定要請他們到場。我有先確認他們的身份，因為我們襄
    理認識，當時公司有二位襄理，一位姓王，一位姓李，我已忘記是那一位去的。
    我有告之他們丁○○公司要再借另一筆四百五十萬元借款。當天乙○及甲○○沒
    有帶印章，所以借據就先放在丁○○處，我特別告訴他們印章一定要與授信約定
    書一樣。．．我們要確認連帶保證人有無保證的意思」等語（詳本院八十九年四
    月十二日訊問筆錄），且丙○○於本院八十八年度重訴字第二五五號民事訴訟案
    件審理亦到庭證稱：「我只承辦這筆四百五十萬元的，我因不認識甲○○，所以
    叫襄理跟我一起去呈駿公司，襄理及丁○○有介紹甲○○，當時甲○○及乙○未
    帶印鑑，因銀行採印鑑制度，所以將借據交丁○○，囑他蓋好連帶保證人之印鑑
    章再來辦貸款，我還特別交代要蓋原來的印鑑章，沒有叫他們一定要親自簽名，
    ．．．在場的襄理及丁○○均認識甲○○，所以可以確定甲○○有在場，我也當
    場跟甲○○說明要保二件，一件為四百五十萬元，一為五百五十萬元之週轉金契
    約，週轉金契約以客票為擔保，而週轉金契約已還完了」（詳該案八十八年八月
    二日下午三時十分言詞辯論筆錄），證人所述核與被告所辯相符，足見告訴人應
    知本件四百五十萬元貸款一事，其既明知為本件貨款之連帶保證人，又將留存借
    款銀行之印章交付予被告，顯見告訴人同意為本件四百五十萬元借款之連帶保證
    人無訛，則被告所稱因得告訴人之同意而代簽借據上告訴人簽名等語，自非無據
    ，其所為即與偽造文書之刑責無涉，故尚難僅憑告訴人之片面指述，而認被告有
    何偽造文書犯行。此外，復查無其他積極證據足認被告涉有公訴人前開所指訴之
    犯行，是不能證明被告犯罪，揆諸前開說明，爰依法為無罪判決之諭知。
據上論斷，應依刑事訴訟法第三百零一條第一項，判決如主文。
本案經檢察官曲鴻煜到庭執行職務。
中    華    民    國      九十        年      三      月      二十八    日
                                  臺灣臺南地方法院刑事第二庭
                                          法  官  黃  光  進
右正本證明與原本無異。
如不服本判決，應於判決送達後十日內，向本院提出上訴狀。（應附繕本）
                                          書記官  陳  怡  吟
中    華    民    國      九十        年       三     月      二十八    日


司法院資訊處製作；財團法人民間司法改革基金會備份。
